【裁判字號】    97,上訴,1470
【裁判日期】    971119
【裁判案由】    強盜等
【裁判全文】
臺灣高等法院高雄分院刑事判決        97年度上訴字第1470號
上  訴  人
即  被  告  乙○○
                    現另案於臺灣高雄第二監獄執行中
選任辯護人  張啟祥律師
上列上訴人因強盜等案件，不服臺灣高雄地方法院97年度訴字第
933 號中華民國97年7 月29日第一審判決（起訴案號：臺灣高雄
地方法院檢察署97年度偵字第12077 號），提起上訴，本院判決
如下：
     主  文
上訴駁回。
    事  實
一、乙○○前於民國95年、96年間因施用第二級毒品及詐欺案件
    ，經原審以95年度易字第2145號、96年度簡字第2258號分別
    判決有期徒刑6 月、3 月，嗣因減刑並定應執行刑有期徒刑
    4 月，甫於96年7 月16日執行完畢出監。
二、詎乙○○猶不知悔改，竟意圖為自己不法之所有，於97年4
    月25日晚間7 時許，翻越甲○○位在高雄市○○區○○路10
    巷63號住處之圍牆而侵入庭院內，再自庭院某處取得之客觀
    上可供兇器用之一字螺絲起子1 支破壞住處門鎖（毀損部分
    未據告訴）後，在屋內竊取甲○○所有之鑰匙圈5 個、戒指
    2 只、觀賞用寶劍（未開鋒）1 把、領帶夾1 只、皮帶1 條
    、刮鬍刀1 把、存摺1 本、手錶2 只、印章1 枚、港幣面額
    2 元之硬幣4 枚、舊硬幣共46枚（其中面額1 元者9 枚、面
    額5 角者29枚、面額1 角者8 枚）等財物得手後，欲離去之
    際，遇上甫返家之甲○○，詎乙○○為脫免逮捕，竟手持甫
    竊得之可供兇器用之觀賞用寶劍，以強暴之手段揮舞進而攻
    擊阻止其逃逸之甲○○頭、身等處，並至其已達難以抗拒之
    程度，其後，雙方扭打過程中，甲○○因遭施暴而受有頭部
    外傷、左前臂撕裂傷、左肘、雙膝及雙腕挫擦傷等傷害。
三、案經甲○○訴由高雄市政府警察局左營分局報告臺灣高雄地
    方法院檢察署檢察官偵查起訴。
    理  由
壹、證據能力:
    按被告以外之人於審判外之陳述，雖不符刑事訴訟法第159
    條之1 至第159 條之4 之規定，而經當事人於審判程序同意
    作為證據，法院審酌該言詞陳述或書面陳述作成時之情況，
    認為適當者，亦得為證據；當事人、代理人或辯護人於法院
    調查證據時，知有第159 第1 項不得為證據之情形，而未於
    言詞辯論終結前聲明異議者，視為有前項之同意，刑事訴訟
    法第159 條之5 定有明文。本件所援引之以下各項證據，固
    有部分屬傳聞證據，然公訴人、被告及辯護人於本院調查證
    據時，均知有前開第159 第1 項不得為證據之情形，且於言
    詞辯論終結前，均未聲明異議，且本院審酌該等證據作成時
    之狀況，並無違法取證之情事，亦無不宜作為證據之情形，
    依前開說明，爰認均有證據能力，合先敘明。
貳、實體上之認定
一、訊據被告乙○○坦承於97年4 月25日晚間7 時翻越甲○○上
    開住處圍牆，並持自該圍牆之庭院某處取得之一字螺絲起子
    1 支破壞甲○○住處之門鎖進入屋內竊取鑰匙圈、觀賞用寶
    劍（未開鋒）1 把等上開財物得手後，欲離去之際，被甲○
    ○當場發現，雙方因而扭打等情不諱，然矢口否認有持竊得
    該觀賞用寶劍對甲○○施暴揮舞，並辯稱：伊當時遭甲○○
    發現時，並沒有持竊得之寶劍向他（甲○○）攻擊，也沒對
    其有追打，是有互相拉扯，寶劍是伊要偷走的，但也沒有拿
    劍砍他，是我和他（甲○○）扭打時寶劍才掉出鞘云云。惟
    查：
（一）被告乙○○於上揭時、地，於夜間翻越告訴人甲○○住處
      之圍牆，並在圍牆庭院取得之螺絲起子1 支破壞門鎖進入
      屋內竊得鑰匙圈5 個、戒指2 只、觀賞用寶劍1 把、領帶
      夾1 只、皮帶1 條、刮鬍刀1 把、存摺1 本、手錶2 只、
      印章1 枚、港幣面額2 元之硬幣4 枚、舊硬幣共46枚（其
      中面額1 元者9 枚、面額5 角者29枚、面額1 角者8 枚）
      等物品欲離去之際，適經甲○○發現並阻擋其離去，雙方
      因而發生之扭打事實，業據被告已於原審供承不諱（警卷
      4 至5 頁、偵卷5 頁、原審聲羈卷5 頁、原審卷14頁、23
      頁、49頁），核與證人甲○○證述情節大致相符，復有高
      雄市政府警察局左營分局扣押物品目錄表、贓物認領保管
      單各1 紙（警卷19、21頁），蒐證照片14張（警卷28至34
      頁）在卷可參，前揭事實堪予認定。
（二）被告乙○○雖以未持寶劍向甲○○攻擊云云置辯。然被告
      乙○○為脫免逮捕，於案發之際竟持甫竊得之寶劍，近距
      離攻擊甲○○頭、身等處後，雙方始互相扭打之事實，業
      據證人甲○○證述在卷（警卷8-9 頁、原審卷44-48 頁）
      ，並證稱: 寶劍（未開鋒），因為被告砍向我的頭部，由
      上往向下砍，我舉左手擋導致受傷等語（原審卷46頁），
      核與被告於偵查中供述:97 年4 月25日晚間伊進入告訴人
      甲○○住處行竊，告訴人發現後便擋在門口，伊想要跑掉
      ，便拿著寶劍衝過去，後來有跟告訴人扭打在一起等語（
      偵卷5 、6 頁）及原審羈押訊問中供承: 伊想要離去，告
      訴人就擋在大門不讓伊離去，伊就往大門衝過去看可否離
      去，告訴人被伊撞倒在地，伊起身要逃離時，告訴人和伊
      拉打，過程中伊手上確實有拿一把寶劍是在告訴人家中竊
      得的…（屋主為何說你持劍砍傷他？）可能是我與他扭打
      時劍有割到他（甲○○）等語相符（原審聲羈卷第5 頁）
      。再者，被告與告訴人發生扭打之過程中，導致告訴人除
      受有頭部外傷、左前臂撕裂傷及左肘、雙膝、雙腕挫擦傷
      之傷害，其中左前臂撕裂傷部份，則與證人甲○○前開證
      述: （左前臂撕裂傷如何造成？）被告當時拿寶劍由上往
      下砍向伊的頭部，伊舉起左手擋導致受傷之情節，互核一
      致，復有國軍左營總醫院附設民眾診療服務處1 紙在卷可
      參（警卷22頁）。又被告於案發之際行兇之寶劍，其劍刃
      未開鋒並已嚴重彎曲，劍頭尖，劍刃長68公分，連同劍柄
      全長共計90公分且劍柄與劍刃銜接處已有鬆動跡象之事實
      ，業據本院當庭勘驗屬實，並製有勘驗筆錄在卷可按（本
      院卷52頁）。復參以案發現場照片所示，被告遭制服時，
      寶劍已出鞘，寶劍及劍鞘散落在地等情（警卷30頁），足
      徵被告於竊盜既遂欲離去之際，為避免遭告訴人逮捕而將
      寶劍拔出劍鞘猛力攻擊告訴人以致其受有頭部外傷、左前
      臂撕裂等傷害外，其劍身部分因揮擊用力過猛始有嚴重彎
      曲現象之事實，應可確認。故被告上開所辯: 伊沒有持所
      竊得之寶劍攻擊甲○○云云，顯係為脫免罪責所為避就之
      詞，自難採信。
（三）辯護人雖為被告辯以: 由寶劍彎曲的方向來看，當時被告
      （持劍）是用拍打方式，不是用揮擊方式，故被告未施以
      強暴，況被告當時日遭告訴人制服，足見被告所為程度尚
      未造成告訴人難以抗拒之程度云云（本院卷53頁）。然按
      「擬制為強盜行為之準強盜罪構成要件行為，雖未如刑法
      第328 條強盜罪之規定，將實施強暴、脅迫所導致被害人
      或第三人不能抗拒之要件予以明文規定，惟必於竊盜或搶
      奪之際，當場實施之強暴、脅迫行為，已達使人難以抗拒
      之程度，其行為之客觀不法，方與強盜行為之客觀不法相
      當，而得與強盜罪同其法定刑。」（參照司法院大法官會
      議釋字第630 號）。而被告持所竊得之觀賞用未開鋒之寶
      劍攻擊被害人之事實，業經認定如前，且被告所持以攻擊
      被害人之寶劍，係金屬材質，亦經證人甲○○證述在卷，
      並經本院勘驗屬實，復有照片2 紙在卷可參（警卷33頁）
      ，則被告由持寶劍近距離朝告訴人頭部攻擊後，雙方始發
      生扭打，其間並造成告訴人受有頭身部外傷、左前臂撕裂
      傷及左肘、雙膝、雙腕挫擦傷之傷害，亦如前述，顯見被
      告為脫免逮捕，並積極以不法腕力對被害人之施暴，已甚
      明確。況被告持該觀賞用寶劍攻擊時，因用力甚猛，已造
      成劍身部分有嚴重彎曲，故縱令告訴人事後在現場制服被
      告，然告訴人身上亦已血跡斑斑一節，此有現場照片1張
      可稽（警卷29頁），足見被告所為強暴之行為，其客觀上
      已致使告訴人難以抗拒之程度甚明，故被告之辯護人上開
      所辯亦無足採。
（四）綜上所述，本件被告乙○○為脫免因竊盜被逮捕，以可供
      兇器用之觀賞用寶劍對甲○○施暴，並致其已達難以抗拒
      程度之事證，已甚明確，犯行洵堪認定。
參、核被告所為，係犯刑法第329 條之準強盜罪，而有同法第32
    1 條第1 項第1 款、第2 款、第3 款之加重處罰情形，應論
    以同法第330 條第1 項之加重準強盜罪。又被告有事實欄所
    載之前科紀錄，有臺灣高等法院被告前案紀錄1 紙可按，其
    於有期徒刑5 年內故意再犯本罪為累犯，依法應加重其刑。
    原審認被告乙○○罪證明確，依刑事訴訟法第299 條第1 項
    前段，刑法第329 條、第330 條第1 項（原審判決理由對被
    告毀壞門鎖部分，應屬毀損安全設備，原審誤載毀損門扇）
    、第47條第1 項之規定，並審酌被告正值青年於行竊之後，
    為脫免逮捕而對害人施以強暴之行為，其犯罪動機及目的及
    所竊取物品價值等一切情狀，量處有期徒刑8 年，並敘明被
    告僅於84年間犯有1 件竊盜案件，尚與一般慣竊之懶惰成習
    ，並以犯罪成為日常習慣之情形尚屬有別，而未諭知被告強
    制工作。其認事用法，核無不合，量刑亦屬允當。被告上訴
    意旨否認犯準強盜罪，指摘原判決不當，自無理由，應予駁
    回。
據上論斷，應依刑事訴訟法第368條，判決如主文。
本案經檢察官姜麗儒到庭執行職務。
中    華    民    國    97    年    11    月    19    日
                  刑事第八庭    審判長法  官   洪兆隆
                                      法  官   郭玫利
                                      法  官   李政庭
以上正本證明與原本無異。
如不服本判決應於收受本判決後10日內向本院提出上訴書狀，其
未敘述上訴理由者，並得於提起上訴後10日內向本院補提理由書
狀（均須按他造當事人之人數附繕本）「切勿逕送上級法院」。
中    華    民    國    97    年    11    月    19    日
                                      書記官   吳福連
附錄本判決論罪之法條：
刑法第329 條
竊盜或搶奪，因防護贓物、脫免逮捕或湮滅罪證，而當場施以強
暴脅迫者，以強盜論。
刑法第330 條
犯強盜罪而有第321 條第1 項各款情形之一者，處7 年以上有期
徒刑。
前項之未遂犯罰之。


司法院資訊處製作；財團法人民間司法改革基金會備份。
